臺灣花蓮地方法院刑事判決　　　　　　　 95年度訴字第151號
公　訴　人　臺灣花蓮地方法院檢察署檢察官
被　　　告　丁○○
　　　　　　　　　　　之18
　　　　　　　　　　（現於臺灣花蓮看守所羈押中）
上列被告因竊盜案件，經檢察官提起公訴（95年度偵字第1470、
1471、1472、1473、1474、1475、1476、1477、1478、1479號）
，本院判決如下：
    主  文
丁○○以竊盜罪為常業，累犯，處有期徒刑壹年捌月，並於刑之
執行前，令入勞動場所，強制工作參年。
扣案之六角扳手貳支，均沒收。
    事  實
一、丁○○前於民國80年間犯竊盜罪，經法院判處有期徒刑 8月
    確定，於81年 1月24日縮短刑期執行畢（非屬累犯範圍），
    復又於90年間再犯竊盜罪，經法院判處有期徒刑 4月，於91
    年3月1日易科罰金執行完畢。
二、詎丁○○竟不知悔改，復基於意圖為自己不法所有，並以犯
    竊盜罪為常業之犯意，夥同申○○（所涉犯行，業經判決有
    罪確定）或Ｂ○○（所涉犯行，業經判決有罪確定），共同
    基於概括犯意聯絡，自93年12月26日14時55分許起，至94年
    9月10日13時30分許止，於如附表一編號1至 9號所示之時間
    、地點，以如附表一編號1至9號所示之犯罪方法，連續竊得
    如附表一編號1至9號所示之被害人財物，共計 9次（歷次竊
    盜之時間、地點、竊得財物、竊盜方式、被害人等詳如附表
    一編號1至9號所示）。隨後並將所竊得部分財物，在花蓮縣
    吉安鄉王母娘娘廟停車場，轉售予知情之姓名年籍不詳之綽
    號「阿猴」者牟利，得款 1萬多元，或作為抵償積欠Ｂ○○
    的欠款 1萬多元，或留供個人花費使用，並恃以為生，以之
    為常業。嗣於94年 9月10日下午14時50分許，在台九線公路
    秀富隧道西端為警查獲，並扣得作案用之六角扳手2支。
三、案經花蓮縣警察局新城分局報請臺灣花蓮地方法院檢察署檢
    察官偵查起訴。
    理  由
壹、證據能力方面：
    被害人巳○○、玄○○、Ａ○○、宇○○、地○○、宙○○
    、丑○○、未○○、壬○○、丙○○、亥○○、寅○○、玄
    ○○、卯○○、酉○○、乙○○、戌○○、張素卿、癸○○
    、午○○、辰○○、天○○、黃○○、甲○○、己○○、辛
    ○○、子○○等人於警詢中之證述，共犯申○○、Ｂ○○於
    警詢中之供詞，雖均屬被告以外之人於審判外之言詞陳述，
    但被告丁○○於審判程序中並無異議，本院審酌該言詞陳述
    作成時之情況，認為適當，依刑事訴訟法第159條之5第 1項
    規定，均得為證據。
貳、實體方面：
一、認定犯罪事實所憑之證據及理由：
(一)、被告丁○○對其於前揭時間、地點夥同Ｂ○○竊取物品等事
    實，本院審理中均坦承不諱，惟矢口否認有與申○○共犯附
    表一編號1至3之竊盜犯行，辯稱：伊並沒有與申○○一同去
    偷東西，當時的口供都是警察叫伊說的，申○○所言，並不
    實在云云，經查：
、上開附表一編號1至9之被告竊盜犯行，業據證人即被害人巳
    ○○、玄○○、Ａ○○、宇○○、地○○、宙○○、丑○○
    、未○○、壬○○、丙○○、亥○○、寅○○於警詢中指證
    失竊情節歷歷，證人即共犯申○○、Ｂ○○於警詢中之供詞
    在卷可佐，並有扣案之六角扳手 2支在案可憑。此外，並有
    如附表一證據欄所示之報案三聯單、相片、贓證物領據附卷
    可參。
、被告雖對於究竟有無與申○○一同共犯如附表一編號1至3竊
    盜犯行，有所否認，然證人申○○於本院審理時到庭作證稱
    ：伊有與被告於93年12月26日及30日（即附表一編號1至2犯
    行部分）一起去偷東西等語（見本院卷第 225頁），而其於
    警詢中亦坦承有與被告犯下如附表一編號 3竊盜案件，雖證
    人申○○嗣再狡稱：伊當時並不知道被告要做什麼事，事後
    回來，被告有拿錢出來，伊才知道，被告並沒有分任何錢給
    伊，因為被告說要去繳信用卡的錢；伊有看到被告拿一些贓
    物云云（見本院卷第 225-226頁），然證人申○○既與被告
    一同至犯案地點，又負責把風工作，且多次眼見被告持有來
    路不明之手機等物品，仍願陪同前往，足見證人申○○上開
    辯詞，純屬推卸個人責任之詞，不足採據。
、再查，被告又一再辯稱其於警詢中坦承有與申○○共同犯案
    ，乃是受到警方的誘使下才會承認犯行云云，然查，訊之證
    人即承辦本案被告與申○○共犯竊盜案件之警員戊○○，對
    於當初是如何查獲本案，到庭結證稱：當時是吉安分局告知
    伊等，該案是先查到申○○，所以，當初鎖定的對象是申○
    ○，被告是後來才到案，伊直接把豐濱的案件告訴被告，被
    告承認後，才開始製作筆錄，筆錄內容都是被告自己講的，
    伊並沒有叫被告擔下其他案件等語（見本院卷第144-145 頁
    ），是警方既已查獲犯案的申○○，即已算是偵破刑案，自
    無所謂破案的壓力，至於被告究否為共犯之一，僅為警方待
    查證的事項而已，被告坦承與否，亦為警方在認定被告究否
    為共犯時，除依據共犯申○○的供述外，是否有被告的自白
    來作補強證據，自無須施加強脅或利誘手段，從而，被告所
    辯稱：當時他們（指警方）來借提，叫伊承認，還請伊喝酒
    ，喝完酒，伊就全部承認，警察叫伊承認什麼，伊就承認什
    麼等語，亦令人疑懷其所言的真實性。
、證人申○○亦再針對其案發經過，指證：當初是因為警方傳
　　被告，被告因故未到，伊才到案說明，伊並不知道被告是如
  　何動手行竊，但伊看到被告拿一些贓物，伊當時在警局所言
    均屬實在等語（見本院卷第 226頁），證人申○○所犯案件
    ，既經判決確定，其自無較大的利害關係，衡情自無要蓄意
    誣陷被告之理，況如上所述，其於本院中再次肯認其警詢中
    所言實在（即與被告共犯竊盜案件），亦無再使自己再觸犯
    偽證刑罰之理，益徵其所言，當可採據，更何況，被告亦曾
    有多次竊盜犯行，迭經司法偵查、審理程序及入監執行紀錄
    ，對於自身權利之維護，應有基本的認識，倘其既見證人申
    ○○在警詢中誣指其共同犯罪，衡情依理，當會據理力爭，
    豈會隨意即受到警員的誘使，而為附和證人申○○虛構的說
    詞，自甘認罪伏法，是被告於警詢中之自白，自有相當的可
    信性，被告於本院中所辯：警詢中的自白係遭警方利誘才承
    認云云，顯不足採。
(二)、按刑法上所謂常業犯，係指反覆以同種類之行為目的之社會
    活動職業性犯罪而言，亦即恃犯罪以維生，縱令同時兼操持
    其他職業，仍無礙其為常業犯罪，非謂常業犯必須別無其他
    正當職業始克構成（最高法院82年度臺上字第2071號判決意
    旨參照）。被告於本院即供稱：93年出監後，做臨時工，月
    薪新臺幣（下同） 1萬多元，偷東西的目的，因為向Ｂ○○
    借3萬元，沒有錢還，所以偷東西還他，還了1萬多元。也有
    將部分偷出來東西，在王母娘娘廟停車場賣給高雄綽號「阿
    猴」，共賣 1萬多元等語，由此可見被告因其所賺取的金錢
    不夠用，才去偷竊，且參酌被告此次自93年12月26日起至94
    9月10日止，被告在短短不到 10月時間內，所犯竊盜次數合
    計多達 9次，幾乎每月即有竊盜行為，所得財物中有現金、
    電子產品等貴重物品，顯見被告有賴竊盜所得維生之意，且
    客觀上亦有反覆多次竊盜之事實，應堪認定。足徵被告確係
    藉竊取他人財物之方式營生，並以之為常業，應可認定。
(三)、被告前開警詢自白與事實相符，應堪採信。被告於本案之辯
    詞，委不據採，本案事證明確，被告犯行以堪認定，應予依
    法論科。
二、論罪科刑：
(一)、查被告於附表一編號1至9號行為後，刑法業於94年1月7日修
    正，同年2月2日公布，95年7月1日施行。關於常業犯、連續
    犯、牽連犯等均已廢止，刑法第 322條常業竊盜罪亦經刪除
    ，改為一罪一罰，犯行應回歸數罪併罰。被告所犯本罪附表
    一編號1至9號行為之時間均在刑法修正施行前，而當時常業
    竊盜罪，其法定本刑為1年以上7年以下有期徒刑，於刑法修
    正後，因常業犯已經刪除，應將所犯竊盜罪分論併罰，合併
    計算其法定最高本刑為有期徒刑，顯較原常業犯之法定刑為
    重（參照最高法院95年第 8次刑事庭會議決議，認常業犯之
    規定刪除後之法律比較適用，同連續犯之處理；臺灣高等法
    院暨所屬法院因應新修正刑法施行座談會第12號問題研討結
    果亦認應比較新舊法適用），修正前刑法自較被告有利。又
    修正後刑法第47條第 1項規定：「受徒刑之執行完畢，或一
    部之執行而赦免後，五年以內故意再犯有期徒刑以上之罪者
    ，為累犯．．．。」已限縮於 5年以內「故意」再犯有期徒
    刑以上之罪之情形，而被告本件犯罪為故意犯，此修正對被
    告並無有利或不利可言。綜合上開有關常業犯、累犯等事項
    ，經依刑法第2條第1項之規定比較新舊法結果，以修正前之
    刑法規定對被告較為有利，自應依修正前之刑法規定對被告
    為論罪科刑。
(二)、核被告就附表一編號1至9號所為，係犯修正前刑法第322 條
    之常業竊盜罪，公訴人認為被告就此等竊盜犯行係觸犯刑法
    第321條第1項第 3款之加重竊盜罪嫌，尚有未洽，惟其基本
    事實同一，本院自應予審理，並就竊盜犯行部分，變更起訴
    法條。
(三)、又被告與申○○或Ｂ○○之間，各有竊盜犯意之聯絡及行為
    之分擔，應各論以共同正犯。惟查，被告雖主觀係以犯常業
    竊盜之犯意而為之，然而，申○○及Ｂ○○均係以犯普通竊
    盜之犯意而與被告共犯，故就此論以普通竊盜之共犯論，而
    非為常業竊盜罪之共犯，併予敘明。
(四)、被告有如事實欄所示之前科，並於93年3月1日執行完畢，有
    台灣高等法院被告前案紀錄表 1份在卷可佐，其於執行完畢
    ， 5年以內再犯本件有期徒刑以上之罪，為累犯，依修前刑
    法第47條規定，加重其刑。
(五)、爰審酌被告曾有多次竊盜之前科素行，有上開前案紀錄表可
    佐，不思以正當途徑賺取費用，竟一再竊取他人之財物，並
    以之為常業，犯行多達 9次，絲毫不尊重他人之財產權，嚴
    重危害社會秩序及他人財產法益，惡性不輕，及念被告犯後
    於警詢中坦承所犯下之多次竊盜案件，但於本院中則否認有
    與申○○共犯之事實，被告犯後態度欠佳等一切情狀，檢察
    官具體求刑有期徒刑 5年，猶屬過重，本院認應量處如主文
    所示之刑期，以資懲儆。
(六)、按修正後刑法第2條第2項限縮非拘束人身自由之保安處分，
    始適用裁判時之法律。是關於拘束人身自由之保安處分之法
    律若有變更，則仍須依刑法第2條第1項規定，比較新舊法而
    適用。而原竊盜犯贓物犯保安處分條例第3條第1項：「18歲
    以上之竊盜犯、贓物犯，有左列情形之一者，得於刑之執行
    前，令入勞動場所強制工作：一有犯罪之習慣者。二以犯竊
    盜罪或贓物罪為常業者。」規定，已於95年 5月30日修正公
    布為同條第 1項：「18歲以上之竊盜犯、贓物犯，有犯罪之
    習慣者，得於刑之執行前，令入勞動場所強制工作」，並於
    同年7月 1日施行。本件被告93年12月26日起至94年9月10日
    止，犯下本件竊盜犯行多達 9次，顯見其確有犯罪之習慣，
    無論依修正前或修正後之竊盜犯贓物犯保安處分條例，均得
    於刑之執行前，令入勞動場所強制工作，其修正對被告而言
    並無有利或不利之情形。故依刑法第2條第1項規定，仍應適
    用修正前之竊盜犯贓物犯保安處分條例規定對被告為強制工
    作之宣告。又「依本條例宣告之強制工作處分，其執行以三
    年為期。」修正前竊盜犯贓物犯保安處分條例第5條第1項前
    段亦定有明文。而強制工作之立法目的，乃旨在對嚴重性職
    業犯罪及欠缺正確工作觀念或無正常工作因而犯罪者，強制
    其從事勞動，並學習一技之長及正確之謀生觀念，祈使其日
    後重返社會時得以適應。本件被告犯下多達 9次竊盜犯行，
    僅藉刑罰之執行尚不足以根絕其惡性，是公訴人對被告具體
    求處於刑之執行前，令入勞動場所強制工作應屬適當，爰依
    修正前竊盜犯贓物犯保安處分條例第3條第1項第1款、第2款
    、第5條第1項前段之規定，諭知被告於刑之執行前，令入勞
    動場所強制工作3年，以資矯治。
(七)、又扣案之六角扳手 2支，均係被告所有且為供竊盜所用之工
    具，業據被告自承在卷，應依修正前刑法第38條第1項第2款
    宣告沒收。
三、不另為無罪諭知部分：
(一)、公訴意旨另以：被告基於意圖為自己不法所有，並基於竊盜
    為常業之犯意，先後於如附表二編號 1至所14所示之時間、
    地點，以如附表二編號 1至所14所示之犯罪方法，連續竊得
    如附表二編號 1至所14所示之被害人財物，共計14次，（歷
    次竊盜之時間、地點、竊得財物、竊盜方式、被害人等詳如
    附表二編號1至所14所示），因認被告另涉有刑法第322條之
    常業竊盜罪嫌云云。
(二)、按犯罪事實應按證據認定之，無證據不得認定犯罪事實；不
    能證明被告犯罪或其行為不罰者，應諭知無罪之判決。刑事
    訴訟法第154條第2項、第301條第1項定有明文。被告之自白
    ，不得作為有罪判決之唯一證據，仍應調查其他必要之證據
    ，以察其是否與事實相符，刑事訴訟法第156條第2項定有明
    文。是被告雖經自白，仍應調查其他必要之證據，以察其是
    否與事實相符。立法目的乃欲以補強證據擔保自白之真實性
    ；亦即以補強證據之存在，藉之限制自白在證據上之價值。
    而所謂補強證據，則指除該自白本身外，其他足資以證明自
    白之犯罪事實確具有相當程度真實性之證據而言。雖其所補
    強者，非以事實之全部為必要，但亦須因補強證據與自白之
    相互利用，而足使犯罪事實獲得確信者，始足當之。
(三)、公訴人認為被告犯有上開罪嫌，無非係以被告於警詢中之陳
    述，及如附表二所示竊盜案件證據欄所示之人證、物證為證
    ，固非無據，然查，被告堅決否認有上開竊盜犯行，辯稱：
    附表二編號 1至所14所示之竊盜案件，伊只是因警方偵辦時
    ，警方要伊承認，伊就配合承認，實際上該等案件並非伊所
    行竊云云。經查：
、被告對於其於警詢中之自白，除推稱係警方要伊承認，伊就
    承認外，並未指訴警方有其對於施加任何利誘、強暴、脅迫
    、詐欺或其他不法或不當之行為，因而，被告在警方應訊過
    程中所為的陳述，當係在其自由意思下所為，故被告於警詢
    之白白，當具有證據能力，合先敘明。
、被告固於警詢時供承有犯下如附表二編號 1至所14所示之竊
    盜犯行，但卻於本院中翻異前詞，否認有此等竊盜行徑，是
    被告之自白，既前後有不一致情形，是其於警詢中所言是否
    實在，仍應另以補強證據佐證之。然而，如附表二編號 1至
    所14證據欄所列之證據，諸如被害人卯○○、酉○○、乙○
    ○、戌○○、張素卿、癸○○、午○○、辰○○、天○○、
    黃○○、甲○○、己○○、辛○○、子○○等人警詢中之證
    詞、報案三單聯單、照片等物，在在均只能證明被害人有於
    上開時間、地點財物有失竊的事實外，並無法佐證被告是否
    確為行竊者，而對於行竊者究係何人，是除僅有被告之自白
    外，檢察官並未提供其他具體事證，足以補強被告自承為行
    竊者此部分之自白究否為真，因此，自不能僅依被告之自白
    ，即率遽認被告有犯行。
、綜上所述，公訴意旨指訴被告涉有竊取如附表二編號 1至所
    14財物部分，因其所舉上開證據之中，均不足論以被告有竊
    盜犯行，本院認尚有合理性之懷疑存在，則揆諸前揭之說明
    ，本件就此部分核屬不能證明被告犯罪，本應為其無罪之諭
    知，然檢察官認為與前述有罪之事實間或有同一罪或裁判上
    一罪之關係，故不另為無罪之諭知。
據上論斷，應依刑事訴訟法第299條第 1項前段、第300條，刑法
第2條第1項前段，修正前刑法第322條、第47條、第38條第1項第
2款，修正前竊盜犯贓物犯保安處分條例第3條第1項、第4條、第
5條第1項前段，判決如主文。
本案經檢察官庚○○到庭執行職務。
中　　華　　民　　國　　96　　年　　1 　　月　　18　　日
                            台灣花蓮地方法院刑事第二庭
                              審判長法  官  李  豫  雙
                                    法  官  林  韋  岑
                                    法  官  俞  秀  美
上列正本證明與原本無異。
如對本判決不服，應於送達後十日內，向本院提出上訴狀。（
應抄附繕本）告訴人或被害人如對於本判決不服者，應具備理由
請求檢察官上訴，其上訴期間之計算係以檢察官收受判決正本之
日期為準。
　　　　　　　　　　　            　書記官
中　　華　　民　　國　　96　　年　　1 　　月　　19　　日
附錄本判決論罪之法律條文：
修正前中華民國刑法第322條：
以犯竊盜罪為常業者，處一年以上七年以下有期徒刑。
修正前竊盜犯贓物犯保安處分條例第3條：
十八歲以上之竊盜犯、贓物犯，有下列情形之一者，得於刑之執
行前，令入勞動場所強制工作：
一、有犯罪之習慣者。
二、以犯竊盜罪或贓物罪為常業者。
刑法第八十四條第一項之期間，自前項強制工作執行完畢之日起
算。但強制工作自應執行之日起經過三年未執行者，自該三年之
期間屆滿之日起算。
修正前竊盜犯贓物犯保安處分條例第4條：
依本條例所為之保安處分及其期間，由法院以判決諭知。
修正前竊盜犯贓物犯保安處分條例第5條第1項：
依本條例宣告之強制工作處分，其執行以三年為期。但執行已滿
一年六個月，而執行機關認為無繼續執行之必要者，得檢具事證
，報請檢察官聲請法院免予繼續執行。
